臺灣屏東地方法院民事裁定　　　　　　　100年度監宣字第3號
聲　請　人　戴黎美英
相　對　人　戴清山
上列聲請人聲請監護宣告事件，本院裁定如下：
    主  文
宣告戴清山（男、民國○○年○ 月○○日生、身分證統一編號：Ｚ000
000000號）為受監護宣告人。
選定戴黎美英（女、民國○○年○ 月○ 日生、身分證統一編號：Ｚ0
00000000號）為受監護宣告人戴清山之監護人。
指定戴谷隴（男、民國○○年○ 月○ 日生、身分證統一編號：Ｚ000
000000號）為會同開具財產清冊之人。
聲請費用新臺幣壹仟元由受監護宣告之人負擔。
    理  由
一、聲請意旨略以：聲請人戴黎美英之子即相對人戴清山（男，
    民國○○年○ 月○○日生，身分證統一編號：Ｚ000000000號，住
    屏東縣佳冬鄉○○村○○路9 號）因重度障礙，致不能為意
    思表示或受意思表示，或不能辨識其意思表示之效果，為此
    依民法第14條第1 項之規定，聲請對其為監護之宣告等語。
二、聲請人主張上開各情，業據其提出中華民國身心障礙手冊影
    本、戶籍謄本各1 份為證，並經本院前往屏安醫院，於鑑定
    人黃文翔醫師前點呼相對人，其無法回答。本院另就相對人
    之精神及心智狀況訊問鑑定人，經鑑定人鑑定結果，認相對
    人因罹患先天性智能不足，程度達重度以上，四肢行動能力
    雖正常，然眼神呆滯，無法與人做口語溝通，無法正確了解
    他人之意思表達，亦無法以肢體語言表達個人意志，對他人
    之意思表達無法正確回應，長短期記憶能力喪失殆盡，注意
    力無法集中，現實判斷能力不佳，對於金錢與數字無概念。
    日常生活上，可以自己使用湯匙進食，惟沐浴、更衣、大小
    便則無法自理，亦完全無處理財產之能力。個案各項功能退
    化嚴重，生活完全無自理能力，必須長期依賴家人、醫療或
    養護機構照顧，個案目前已經處於重度智能不足狀態而導致
    個人認知功能嚴重失能，為意思表示、受意思表示或辨識其
    意思表示效果之能力幾乎完全喪失，此外，也已經完全失去
    行為能力，無法獨立處理個人事務與從事個人財務管理，應
    已達監護宣告之標準等情，有本院100 年1 月27日訊問筆錄
    、屏安醫院屏安醫字100 年1 月27日第1000054 號函附之精
    神鑑定報告書1 份在卷可憑。本院綜合上開勘驗結果及鑑定
    人之意見，認相對人確因心智缺陷，致不能為意思表示或受
    意思表示，亦不能辨識其意思表示之效果，故聲請人聲請對
    相對人為監護之宣告為有理由，應予准許。
三、按受監護宣告之人應置監護人；法院為監護之宣告時，應依
    職權就配偶、四親等內之親屬、最近一年有同居事實之其他
    親屬、主管機關、社會福利機構或其他適當之人選定一人或
    數人為監護人，並同時指定會同開具財產清冊之人；法院選
    定監護人時，應依受監護宣告之人之最佳利益，優先考量受
    監護宣告之人之意見，審酌一切情狀，並注意下列事項：一
    、受監護宣告之人之身心狀態與生活及財產狀況。二、受監
    護宣告之人與其配偶、子女或其他共同生活之人間之情感狀
    況。三、監護人之職業、經歷、意見及其與受監護宣告之人
    之利害關係。四、法人為監護人時，其事業之種類與內容，
    法人及其代表人與受監護宣告之人之利害關係，修正後之民
    法第1110條、第1111條第1 項、第1111條之1 定有明文。
四、本院審酌聲請人戴黎美英為相對人之母，長期協助照護相對
    人，相對人之父戴增榮、胞弟戴谷隴亦同意由其擔任監護人
    ，有補正狀1 紙附卷可憑，是由聲請人負責護養及照顧相對
    人並管理其財產，應能符合相對人之最佳利益，爰選定聲請
    人為監護人。另依上開規定，法院於選定監護人時，應同時
    指定會同開具財產清冊之人，及依民法第1113條準用同法第
    1099條之規定，監護開始時，監護人對於受監護人之財產，
    應依規定會同遺囑指定、當地直轄市、縣（市）政府指派或
    法院指定之人，於二個月內開具財產清冊，並陳報法院。為
    使聲請人得於期限內開具財產清冊並陳報法院，並衡酌戴谷
    隴係相對人之胞弟，平日亦會協助處理相對人事務，爰併指
    定戴谷隴為會同開具財產清冊之人。
五、依民事訴訟法第608 條第1 項、非訟事件法第24條第1 項，
    裁定如主文。
中    華    民    國   100    年    2     月    14    日
                        家事庭法  官  趙家光
正本係照原本作成。
如不服本裁定關於選定監護人及指定會同開具財產清冊之人等部
分，應於送達後10日內向本院提出抗告狀，並繳納抗告費新臺幣
1,000元；其餘關於宣告監護之部分，不得抗告。
如欲申請辦理監護登記，宜先確定本裁定是否生效。
中    華    民    國   100    年    2     月    14    日
                              書記官  簡慧瑛